【裁判字號】    97,訴,2215
【裁判日期】    980805
【裁判案由】    損害賠償
【裁判全文】
臺灣桃園地方法院民事判決              97年度訴字第2215號
原      告  明台產物保險股份有限公司
法定代理人  丙○○○
訴訟代理人  戊○○
            丁○○
被      告  乙○○
訴訟代理人  甲○○
上列當事人間請求損害賠償事件，於民國98年7 月22日辯論終結
，本院判決如下：
    主  文
被告應給付原告新台幣伍拾參萬玖仟貳佰陸拾捌元，及自民國九
十七年十一月二十二日起至清償日止，按週年利率百分之五計算
之利息。
原告其餘之訴駁回。
訴訟費用由被告負擔百分之九十四，餘由原告負擔。
    事實及理由
一、按訴狀送達後，原告不得將原訴變更或追加他訴。但擴張或
    減縮應受判決事項之聲明者，不在此限，民事訴訟法第255
    條第1 項第3 款定有明文。經查本件原告起訴時聲明第1 項
    為「被告應給付原告新台幣（下同）79萬元，及自起訴狀繕
    本送達翌日即民國97年11月22日起至清償日止，按年息5%計
    算之利息」；嗣於本院98年7 月15日言詞辯論期日，原告又
    將前開請求金額變更為517,842 元；復於98年7 月22日以民
    事陳報狀變更前開請求金額573,004 元。經核上開主張，均
    係擴張或減縮應受判決事項之聲明，揆諸首開規定，要無不
    合，應予准許。
二、本件被告經合法通知，無正當理由，未於最後言詞辯論期日
    到場，核無民事訴訟法第386 條各款所列情形，爰依原告之
    聲請，由其一造辯論而為判決。
三、原告起訴主張：緣被告於96年5 月15日7 時25分駕駛車牌號
    碼為LX-9938 之自小客車，行經國道三號公路北向73公里80
    0 公尺處時，因變換車道不當之過失，導致撞及原告所承保
    訴外人新華航汽車貨運有限公司（下稱新華航公司）所有，
    而由其員工己○○所駕駛車牌號碼為X6-892號營業貨運曳引
    車（下稱系爭車輛），造成系爭車輛損壞。而本件修理費用
    扣除折舊後之殘值，及原告給付相關款項方式後，被告應賠
    償之修理費用為573,004 元。從而，本件損害係肇因於被告
    駕駛車輛之過失行為所致，為此，爰依民法第191條之2、保
    險法第53條規定，代位被保險人提起本件訴訟。並聲明：被
    告應給付原告573,004 元，及自起訴狀繕本送達翌日即97年
    11月22日起至清償日止，按年息5%計算之利息。
四、被告未於最後言詞辯論期日到場，然據其前期日所為之陳述
    則以：我已經和原告之保戶即系爭車輛所有人新華航公司，
    就系爭車輛的車損與被告過失傷害部分，於苗栗地方法院以
    97年度苗簡調字第17號民事訴訟中達成和解等語（見本院卷
    第54頁）。
五、原告主張之上揭事實，業據其提出系爭車輛行車執照、系爭
    車輛汽車強制責任險保險卡、駕駛人己○○駕駛執照及危險
    物品運送人員專業訓練證明書、損害車輛及貨櫃體照片、國
    道公路警察局道路交通事故當事人登記聯單及證明書、修理
    汽車發票、汽車險賠款收據暨同意書、估價單、系爭車輛貨
    櫃體修復明細、現金支出傳票、和解書等影本為證。被告雖
    辯稱伊與系爭車輛所有權人新華航公司就本件車損部分業於
    苗栗地方法院以97年度苗簡調字第17號民事訴訟中達成和解
    云云，然此為原告否認。按當事人主張有利於己之事實者，
    就其事實有舉證之責任，民事訴訟法第277 條第1 項定有明
    文。被告自應就其所主張前開有利於己之事實為舉證。惟經
    本院依職權調閱上開苗栗地方法院97年度苗簡調字第17號卷
    宗，該民事調解事件調解筆錄第1 項僅記載：「相對人（即
    被告）願給付聲請人（即訴外人新華航公司）新台幣貳拾捌
    萬元（不含新光保險公司理賠金）」等語，就前開文義，無
    從證明和解之金額包含系爭車輛車損之賠償，被告復未另外
    舉證證明其前開所辯屬實，是其所稱已與新華航公司就系爭
    車輛之車損部分達成和解云云，即難憑採。
六、按不法毀損他人之物者，被害人得請求賠償其物因毀損所減
    少之價額，民法第196 條定有明文。前開價額得以修復費用
    為估定之標準，但以必要者為限，且原告就系爭車輛之修復
    ，零件部分應計算折舊，而系爭車輛為營業貨運曳引車體結
    合所搭載貨櫃體，茲就其修復費用分別核算如下：
(一)、查系爭車輛營業貨運曳引車體係於95年1 月出廠，至96年5
    月15日本件事故發生日為止，已使用1 年5 個月，因本件事
    故修理之零件費用為390,915 元等情，有汽車行車執照、國
    道公路警察局道路交通事故證明書、估價單等影本各1 紙在
    卷可稽。又依行政院所頒固定資產耐用年數表，運輸業用貨
    車之耐用年數為4 年，依定率遞減法每年折舊率為千分之43
    8 ，則系爭車輛營業貨運曳引車體修理時更換零件部分折舊
    額應為211,315 元（計算方式如附表一所示）。扣除折舊後
    ，原告得請求之系爭車輛營業貨運曳引車體修理之零件費用
    為179,600 元（零件費390,915 元－折舊費用211,315 元＝
    179,600 元），加上此部分修理工資312,100 元，又扣除原
    告所陳報之承保戶自負額3,000 元，則被告應賠償原告之系
    爭車輛營業貨運曳引車體修理費為488,700 元（計算式：17
    9,600 元＋312,100 元－3,000 元＝488,700元）。
(二)、又查系爭車輛貨櫃體係於西元2005年3 月即94年3 月製造，
    至96年5 月15日發生事故日為止，已使用2 年3 個月，而此
    部分修理零件費為61,750元等情，有前揭貨櫃體製造日期照
    片、國道公路警察局道路交通事故證明書、估價單等影本在
    卷可稽。又依行政院所頒固定資產耐用年數表，貨櫃之耐用
    年數為5 年，依定率遞減法每年折舊率為千分之369 ，則系
    爭車輛貨櫃體修理時更換零件部分折舊額應為39,432元（計
    算方式如附表二所示）。系爭車輛貨櫃體之修復之零件費用
    扣除折舊後，原告得請求之系爭貨櫃體零件費用為22,318元
    （零件費61,750元－折舊費用39,432元＝22,318元），加上
    此部分工資費46,000元，再扣除原告所陳報之承保戶自負額
    10,000元及交修優惠額7,750 元後，則被告應賠償原告之系
    爭車輛貨櫃體修理費為50,568元（計算式：22,318元＋46,0
    00元－10,000元－7,750 元＝50,568元）。
(三)、綜上，本件原告得請求被告賠償之修理費用為539,268 元（
    計算式：曳引車體修理費488,700 元＋貨櫃體修理費50,568
    元＝539,268 元）。
七、從而，原告依保險契約代位求償之法律關係，請求判決被告
    應給付原告539,268 元，及自起訴狀繕本送達翌日即97年11
    月22日起至清償日止，按年息5%計算之利息，應予准許。至
    於逾此數額部分之請求為無理由，應予駁回。
八、結論，本件原告之訴一部為有理由，一部為無理由，爰依民
    事訴訟法第385 條第1 項前段、第79條規定，判決如主文。
中    華    民    國    98    年    8     月     5    日
                  民事第二庭    法  官   卓立婷
以上正本係照原本作成。
如對本判決上訴，須於判決送達後20日內向本院提出上訴狀。
中    華    民    國    98    年    8     月     6    日
                                書記官   黃進傑
┌────────────────────────────────────┐
│附表一                                                                  │
├───┬──────────────┬─────────────────┤
│  年  │    折     舊      額       │  折    舊    後    餘    額      │
│      ├────────┬─────┼──────────┬──────┤
│  數  │ 計  算  方  式 │ 金  額   │ 計   算   方   式  │ 金  額     │
├───┼────────┼─────┼──────────┼──────┤
│第1 年│390,915元×0.438│171,221 元│390,915元－171,221元│219,694元   │
│度    │×1             │          │                    │            │
├───┼────────┼─────┼──────────┼──────┤
│第2 年│219,694元×0.438│  40,094元│219,694元－40,094元 │179,600元   │
│度共5 │×5/12          │          │                    │            │
│個月  │                │          │                    │            │
├───┴────────┴─────┴──────────┴──────┤
│                                                                        │
│說明：                                                                  │
│1.單位元為新台幣，小數點以下四捨五入。                                  │
│2.採定率遞減法計算折舊。                                                │
│3.零件費為390,915元                                                     │
│4.系爭車輛營業貨運曳引車體折舊合計金額為211,315元（計算式：171,221元＋  │
│40,094元＝211,315元）                                                   │
└────────────────────────────────────┘
┌────────────────────────────────────┐
│附表二                                                                  │
├───┬──────────────┬─────────────────┤
│  年  │    折     舊      額       │  折    舊    後    餘    額      │
│      ├────────┬─────┼──────────┬──────┤
│  數  │ 計  算  方  式 │ 金  額   │ 計   算   方   式  │ 金  額     │
├───┼────────┼─────┼──────────┼──────┤
│第1 年│61,750元×0.369 │22,786元  │61,750元－22,786元  │38,964元    │
│度    │×1             │          │                    │            │
├───┼────────┼─────┼──────────┼──────┤
│第2 年│38,964元×0.369 │14,378元  │38,964元－14,378元  │24,586元    │
│度    │×1             │          │                    │            │
├───┼────────┼─────┼──────────┼──────┤
│第3 年│24,586元×0.369 │ 2,268元  │24,586元－2,268元   │22,318元    │
│度共3 │×3/12          │          │                    │            │
│個月  │                │          │                    │            │
├───┴────────┴─────┴──────────┴──────┤
│                                                                        │
│說明：                                                                  │
│1.單位元為新台幣，小數點以下四捨五入。                                  │
│2.採定率遞減法計算折舊。                                                │
│3.零件費為61,750元                                                      │
│4.系爭車輛貨櫃體折舊合計金額為39,432元（計算式：22,786元＋14,378元＋    │
│2,268元＝39,432元）                                                     │
└────────────────────────────────────┘


司法院資訊處製作；財團法人民間司法改革基金會備份。
